【裁判字號】    89,訴,4
【裁判日期】    890512
【裁判案由】    偽造文書等
【裁判全文】
臺灣屏東地方法院刑事判決                              八十九年度訴字第四號
    公  訴  人  臺灣屏東地方法院檢察署檢察官
    被      告  甲○○
    指定辯護人  本院公設辯護人丁○○
右列被告因偽造有價證券案件，經檢察官提起公訴（八十八年度偵字第六五九四號）
，本院判決如左：
        主  文
甲○○連續意圖供行使之用，而偽造有價證券，處有期徒刑貳年。
偽造之發票人乙○○○名義本票貳拾伍張（含其上偽造之乙○○○指印署押）、丙○○名義本票伍張（含其上偽造之丙○○指印署押）（以上面額均為新台幣壹萬元）及
偽造之乙○○○標單貳張上偽簽之乙○○○簽名、偽造之丙○○標單壹張上偽簽之丙○○簽名均沒收。
        事  實
一、甲○○於民國八十三年一月間，在屏東縣屏東市○○路三七七號之三住處，召集
    民間互助會，自任會首，每會新台幣（下同）一萬元，包括會首共三十六名會員
    ，其姊乙○○○參加二會，外甥女即乙○○○之女丙○○參加一會。詎甲○○基
    於意圖為自己不法所有及偽造私文書之概括犯意，於會期中，未經活會會員乙○○○、丙○○等人之同意或授權，即於競標二十會（不含首會）後，陸續冒用會
    員乙○○○及丙○○二人名義，在標單上書寫該二人之姓名及標息，依習慣足以
    表示乙○○○、丙○○書寫之標單私文書，持之參加競標而標得會款共三次（第
    一次於第二十會時，冒用乙○○○名義以三千元得標，詐得活會會款十一萬二千
    元；第二次於第二十五會時冒用乙○○○名義以三千元得標，詐得活會會款七萬
    七千元；第三次於三十會時，冒用丙○○名義以二千八百元得標，詐得活會會款
    四萬三千元），足以生損害於乙○○○、丙○○及其他活會會員，並基於意圖供
    行使之用，連續在空白商業本票上書寫發票日期、面額一萬元、發票人乙○○○
    及丙○○姓名並蓋上其指印，完成發票行為，偽造乙○○○名義本票二十五張，
    丙○○名義五張，嗣持上開偽造之本票分別向其他活會會員佯稱係乙○○○、丙○○標得會款等語，另一方面卻向乙○○○、丙○○謊稱係其他活會會員得標，
    所簽發之本票由其代為收執保管，致使乙○○○、丙○○及其他活會會員陷於錯
    誤，不疑有詐，而交付活會會款予甲○○收執，甲○○共詐得會款約二十三萬二
    千元得逞。嗣於八十六年一月十日，該互助會屆滿，乙○○○、丙○○二人欲收
    取尾會會款時，甲○○心知無法瞞騙，乃告知冒標上情，並清償十六萬元，且書
    具借據二紙為憑，惟事後旋即搬遷避不見面，乙○○○、丙○○二人始知受騙。
    合計甲○○積欠乙○○○六十餘萬元，積欠丙○○二十萬元。
二、案經乙○○○、丙○○訴由台灣屏東地方法院檢察署檢察官偵查起訴。
        理  由
一、被告甲○○右揭冒標互助會並偽造本票及詐得會款之事實，業據其於偵、審中坦
    承不諱，核與告訴人乙○○○、丙○○指訴之情節相符，並有互助會會單一紙、
    借據二紙在卷可稽，本件事證明確，被告犯行應堪認定。
二、按民間互會標單上填載競標之利息及會員姓名，依習慣係表示標取會款而為刑法
    第二百二十條之準文書，被告未經授權或同意即連續在空白紙上偽造告訴人乙○○○、丙○○之姓名及填載競標之利息，偽造乙○○○、丙○○等人名義之標單
    ，持以行使參予競標，足以生損害於乙○○○、丙○○二人及其他活會會員，所
    為係犯刑法第二百十六條、第二百十條之行使偽造私文書罪（其於標單上偽造乙○○○、丙○○簽名之行為為偽造私文書行為之一部，其偽造私文書之低度行為
    被行使之高度行為所吸收，均不另論罪），被告三次行使偽造私文書之行為，時
    間緊接，構成要件相同，顯係基於概括犯意為之，應依連續犯之規定論以一罪並
    加重其刑；被告意圖供行使之用，而偽造乙○○○、丙○○二人名義之本票，並
    持之作為保證向其他活會會員詐財得逞，核其所為，係犯刑法第二百零一條第一
    項之偽造有價證券罪及同法第三百三十九條第一項之詐欺取財罪（被告偽造乙○○○、丙○○指印署押，係偽造有價證券之部分行為；其行使偽造有價證券之低
    度行為被偽造有價證券之高度行為所吸收收，均不另論罪；又被告各次同時偽造
    乙○○○、丙○○名義之多張本票，為接續犯之單純一罪）；次被告連續三次冒
    標會款及偽造本票之犯行，時間緊接，所犯係犯罪構成要件相同之罪名，顯係基
    於概括犯意反覆為之，均應依連續犯之規定論以一罪並加重其刑；復被告係以連
    續行使偽造標單競標而得標及偽造有價證券多張之方法行為，達成其詐取會款犯
    行之結果行為，其所犯連續行使偽造私文書罪、偽造有價證券罪與詐欺取財罪各
    罪間，有方法結果之牽連關係，為牽連犯，應依刑法第五十五條之規定從一重之
    連續偽造有價證券罪處斷。被告於偽造之乙○○○、丙○○本票三十張及偽造之
    標會單三張上偽造乙○○○、丙○○二人之簽名署押，雖未扣案，然無法證明業
    已滅失，仍應依刑法第二百零五條、第二百十九條規定宣告沒收。又被告因一時
    失慮致罹最輕本刑三年以上之重典，其犯罪情狀顯可憫恕，客觀上足以引起一般
    同情，認為即予宣告法定最低刑期猶嫌過重，爰依刑法第五十九條規定減輕其刑
    。審酌被告素行尚好、因一時失慮而觸犯刑章、犯後已與告訴人達成和解惟並未
    依約給付及犯後坦承上情不諱等一切情狀，量處如主文所示之刑。
據上論斷，應依刑事訴訟法第二百九十九條第一項前段、刑法第二百十六條、第二百
十條、第二百零一條第一項、第三百三十九條第一項、第五十六條、第五十五條、第
五十九條、第二百零五條、第二百十九條、罰金罰鍰提高標準條例第一條前段判決如
主文。
中      華      民      國      八十九      年      五    月    十二    日
                                        臺灣屏東地方法院刑事第一庭
                                            法  官  吳永宋
右正本證明與原本無異。
對於本判決如有不服應於收受送達後十日內向本院提出上訴書狀上訴於台灣高等法院
高雄分院並按他造當事人之人數附具繕本。
                                            書記官  洪榮華
中      華      民      國      八十九      年      五    月    十二    日
附錄本案論罪科刑法條全文
刑法第二百零一條第一項：意圖供行使之用，而偽造、變造公債票、公司股票或其他
有價證券者，處三年以上十年以下有期徒刑，得併科三千元以下罰金。
刑法第三百三十九條第一項：
意圖為自己或第三人不法之所有，以詐術使人將本人或第三人之物交付者，處五年以
下有期徒刑、拘役或科或併科一千元以下罰金。
刑法第二百一十六條
行使第二百十條至第二百十五條之文書者，依偽造、變造文書或登載不實
事項或使登載不實事項之規定處斷。
刑法第二百一十條
偽造、變造私文書，足以生損害於公眾或他人者，處五年以下有期徒刑。


司法院資訊處製作；財團法人民間司法改革基金會備份。
